臺灣臺中地方法院民事判決　96年度訴字第1335號
原　　　告　臺灣新光商業銀行股份有限公司
法定代理人　丁○○
訴訟代理人　乙○○
被　　　告　丙○○
　　　　　　戊○○
　　　　　　甲○○
當事人間清償借款事件，本院於民國96年7月17日言詞辯論終結
，判決如下：
    主    文
被告應連帶給付原告新臺幣壹佰貳拾萬壹仟零伍拾元，及自民
國九十六年六月二十二日起至清償日止，按週年利率百分之六計
算之利息，並自民國九十六年七月二十三日起至清償日止，逾期
在六個月以內者，按上開利率百分之十，逾期超過六個月者，按
上開利率百分之二十計算之違約金。
訴訟費用新臺幣壹萬陸仟伍佰肆拾元，由被告連帶負擔新臺幣
壹萬仟貳佰柒拾陸元，其餘新臺幣仟貳佰陸拾柒元由原告負
擔。
    事實及理由
一、首按民事訴訟法第56條第1款：訴訟標的對於共同訴訟之各
    人必須合一確定者，共同訴訟人中一人之行為有利益於共同
    訴訟人者，其效力及於全體；不利益者，對於全體不生效力
    之規定，乃該法於第一篇總則第二章第二節針對共同訴訟制
    定之條文。而同法第六篇督促程序中之第519條第1項及第52
    1條第1項既分別規定：債務人對於支付命令於法定期間合法
    提出異議者，支付命令於異議範圍內失其效力，以債權人支
    付命令之聲請，「視為起訴」或聲請調解；另債務人對於支
    付命令未於法定期間合法提出異議者，支付命令「與確定判
    決有同一之效力」，從而，前引總則篇中關於共同訴訟之第
    56條第1款規定，於督促程序，亦應有其適用。本件原告（
    原名誠泰商業銀行股份有限公司）原係聲請本院對被告3人
    核發本院96年度促字第27913號支付命令，命被告3人應向原
    告連帶清償債務，嗣被告3人中，雖僅被告丙○○於法定期
    間內提出異議，惟其所持理由為：向原告借款之另名被告甲○○均依與原告之約定，按期繳納本息，故該名被告對原告
    所負債務尚未屆至清償期，則身為連帶保證人之伊與被告戊○○尚無須對原告負清償責任等語，故被告丙○○之異議事
    由顯非基於個人之關係，依據民事訴訟法第56條第1款規定
    ，其異議之效力應及於另2名被告，是本院對被告3人所核發
    上述支付命令，因被告丙○○之異議而全部失其效力，原告
    前揭支付命令之聲請應視為起訴，合先敘明。
二、本件被告甲○○、戊○○經合法通知，未於言詞辯論期日到
    場，核無民事訴訟法第386條所列各款情形，爰依原告之聲
    請，由其一造辯論而為判決。
三、次按訴狀送達後，原告不得將原訴變更或追加他訴。但擴張
    或減縮應受判決事項之聲明者，不在此限，民事訴訟法第25
    5條第1項第3款定有明文。原告聲請本院對被告3人核發上述
    支付命令時，原係請求被告應連帶給付原告新臺幣（下同）
    1,567,280元，及自民國96年2月22日起至清償日止，按週年
    利率6%計算之利息；暨自96年3月23日起至清償日止，逾期
    在6個月以內者，按上開利率10%，逾期超過6個月部分，按
    上開利率20%計算之違約金。嗣原告上開支付命令之聲請，
    因被告丙○○以非基於個人之事由，於法定期間內提出異議
    而視為起訴後，原告於本院96年7月17日言詞辯論期日，當
    庭變更其聲明為請求被告應為如主文第1項所示給付，核屬
    減縮應受判決事項之聲明，符合前揭規定，自應准許。
四、原告起訴主張：被告甲○○邀同被告丙○○與戊○○為連帶
    保證人，於94年8月22日，向原告借款3,000,000元，約定清
    償日期為97年8月22日，利息則按週年利率6%計算，被告甲○○應自借款日起，以每個月為1期，共分36期，按期平均
    攤還本息，倘有1期遲延清償，或經票據交換所公告拒絕往
    來，即喪失分期攤還之權利，其所負借款債務視同全部到期
    ，除應依約定利率給付遲延利息外，逾期清償在6個月以內
    者，應按上開利率10%，逾期超過6個月者，則須按上開利率
    20%計付違約金。詎被告甲○○自96年2 月22日起，即未依
    約清償本息，尚積欠原告借款本金1,231,050元，及自96年6
    月22日起至清償日止，按上開利率計算之利息，及自96年7
    月23日起至清償日止，依前揭約定方式計算之違約金迄未清
    償，依其與原告間之約定，其所負債務應視同全部到期。被
    告戊○○與丙○○為被告甲○○向原告所借上開款項擔任連
    帶保證人，自應就被告甲○○對原告所負前揭債務負連帶清
    償責任，為此提起本件訴訟，請求被告連帶給付前開款項，
    並聲明：如主文第1項所示。被告丙○○對其為被告甲○○
    向原告借用之前述款項擔任連帶保證人，截至本件訴訟言詞
    辯論終結日止，尚有前述本息未清償等情，固不爭執，惟抗
    辯：被告甲○○就該筆借款迄今均依其與原告間之約定，按
    期繳納本息，原告以該名被告未依約按期清償本息，已喪失
    期限利益為由，起訴請求伊負連帶保證人責任，實無理由等
    語，並抗辯：駁回原告之訴；被告戊○○、甲○○未於言詞
    辯論期日到場，亦未提出書狀作何聲明或陳述。
五、原告主張：被告甲○○邀同被告丙○○與戊○○為連帶保證
    人，於94年8月22日，向原告借款3,000,000元，約定應按月
    清償本金及按週年利率6%計算之利息，倘有1期遲延清償，
    或經票據交換所公告拒絕往來，即喪失分期攤還之權利，其
    所負借款債務視同全部到期；被告甲○○迄尚積欠原告借款
    本金1,231,050元及自96年6月22日起之利息未清償等事實，
    業據其提出借款契約書、貸放明細歸戶查詢及存證信函各1
    份（以上均為影本）為證，且為被告丙○○所不爭執，另2
    名被告受本院合法通知，於言詞辯論期日不到場，且未提出
    書狀作何答辯，依據民事訴訟法第280條第3項準用第1項前
    段規定，對於原告主張之上述事實視同自認，故原告前開主
    張堪信為真實。
六、原告另主張：被告甲○○自96年2月22日起，即未依約清償
    本息，依其與原告間之約定，其所負債務已視同全部到期等
    語，為被告丙○○所否認，並以前揭情詞置辯，則本件應審
    究者，厥為：原告前述主張是否有理由？經查，依原告與被
    告甲○○簽訂之借款契約書第4條第1款約定：被告甲○○就
    其向原告借用之上述款項，應自實際借用日（即94年8月22
    日）起，依年金法，按月攤付本息，是被告甲○○依上述約
    款，自前開借款日後，迄至97年8月22日清償期限屆至時止
    ，其間之每月22日，均須向原告清償借款本息。又原告主張
    ：被告甲○○就其應於96年2月22日清償原告之借款本息，
    並未按時繳納，原告並曾對被告3人寄發存證信函，促請其
    等於3日內清償一事，業據其提出公益路郵局第348號存證信
    函影本1份為證，且被告丙○○亦自承曾收受該存證信函，
    故堪信為真；另參諸上開存證信函內容尚提及：被告甲○○
    之支票存款帳戶已遭票據交換所公告拒絕往來等語，且被告
    丙○○亦坦言該存證信函此部分記載情節非虛，是以被告甲○○確有未按與原告約定期限按月清償借款本息，及其支票
    存款帳戶業經票據交換所公告拒絕往來之事實，則依其與原
    告所訂借款契約書第9條第1、2項及第10條第1項約定（即被
    告甲○○對原告所負債務，若有任何一宗未依約清償本金或
    利息，或經票據交換所公告拒絕往來者，原告得將該名被告
    所負債務視為全部到期），其對原告所負借款債務已視同全
    部到期，被告丙○○、戊○○既為該筆借款擔任連帶保證人
    ，亦應與被告甲○○負連帶清償責任，則原告訴請被告3人
    連帶清償被告甲○○積欠之借款本息與違約金，於法有據，
    被告丙○○所辯上情，尚非可採。
七、按稱消費借貸者，謂當事人一方移轉金錢或其他代替物之所
    有權於他方，而約定他方以種類、品質、數量相同之物返還
    之契約；而借用人應於約定期限內，返還與借用物種類、品
    質、數量相同之物。又稱保證者，除契約另有訂定外，包含
    主債務之利息、違約金、損害賠償及其他從屬於主債務之負
    擔；連帶債務之債權人，得對債務人中之一人或數人或其全
    體同時或先後請求全部或一部之給付，民法第474條第1項、
    第478條前段、第739條、第740條及第273條第1項分別定有
    明文。被告甲○○向原告借用3,000,000元，惟自94年2月22
    日起，即未依約按期清償本息，且其支票存款帳戶遭票據交
    換所公告拒絕往來，則依其與原告所訂借款契約書第9條第1
    、2項及第10條第1項約定，其尚積欠原告之如主文第1項所
    示借款本金、利息與違約金等債務，已視為全部到期。被告
    戊○○與丙○○既為被告甲○○對原告所負前揭債務擔任連
    帶保證人，自不得依民法第745條規定，主張在原告未就被
    告甲○○之財產強制執行而無效果前，拒絕向原告清償，另
    依同法第740條規定，其2人就被告甲○○所負前揭借款本金
    、遲延利息及違約金等債務，應負連帶清償責任，則原告請
    求被告3人連帶為如主文第1項所示之給付，揆諸前揭規定，
    自屬有據，應予准許。
八、訴訟費用（第一審裁判費16,543元）負擔之依據：民事訴訟
    法第78條、第85條第2項、第83條第1項前段。
中　　華　　民　　國　　96　　年　　 7　　月　　31　　日
                  民事第三庭    法  官  鍾啟煒
正本係照原本作成。
如對本判決上訴，須於判決送達後20日內向本院提出上訴狀。
中　　華　　民　　國　　96　　年　　 7　　月　　31　　日
                                書記官
